臺灣屏東地方法院刑事判決　　　　　　　100年度訴字第527號
公　訴　人　臺灣屏東地方法院檢察署檢察官
被　　　告　鄭州成
指定辯護人　本院公設辯護人謝弘章
上列被告因違反毒品危害防制條例案件，經檢察官提起公訴（99
年度偵字第9728號）本院判決如下：
    主  文
鄭州成販賣第三級毒品，處有期徒刑貳年捌月，未扣案販賣毒品
所得新臺幣參佰元沒收，如全部或一部不能沒收時，以其財產抵
償之；又販賣第三級毒品，處有期徒刑貳年捌月，未扣案販賣毒
品所得新臺幣肆佰元沒收，如全部或一部不能沒收時，以其財產
抵償之；又販賣第三級毒品，處有期徒刑參年。應執行有期徒刑
肆年，未扣案販賣毒品所得新臺幣柒佰元沒收，如全部或一部不
能沒收時，以其財產抵償之。
    事  實
一、鄭州成明知愷他命(Ketamine)係毒品危害防制條例第2 條第
    2 項所列之第三級毒品，非經許可，不得非法販賣，竟仍意
    圖營利，基於販賣第三級毒品愷他命之犯意，於不詳時間，
    向陳保吉（另案判刑確定）以不詳價格購得第三級毒品愷他
    命30公克，再自行分裝，於民國97年間（8 月19日前）某時
    ，以1 公克新臺幣（下同）300 元及400 元之價格，分別販
    賣愷他命予吳宜蓁各1 次，再於97年8 月19日某時，在屏東
    縣屏東市前進里清進巷143 號「鎮溪宮」前，以1500元代價
    販售愷他命5 小包（共5 公克）予吳宜蓁，惟吳宜蓁於收受
    該毒品後，始終未向鄭州成付款。嗣警對陳保吉持用之行動
    電話0000000000號、0000000000號實施通訊監察蒐證後，於
    98年1 月20日持拘票前往鄭州成位在屏東縣屏東市前進里前
    進84號住處將之拘提到案，並循線查悉上情。
二、案經內政部警政署保安警察第三總隊第二大隊報告臺灣高雄
    地方法院檢察署檢察官呈請臺灣高等法院高雄分院檢察署檢
    察長核轉臺灣屏東地方法院檢察署檢察官偵查起訴。
    理  由
一、證據能力方面：
  (一)按被告以外之人於偵查中向檢察官所為陳述，除顯有不可信
    之情況者外，得為證據，刑事訴訟法第159 條之1 第2 項定
    有明文。偵查中對被告以外之人（包括證人、鑑定人、告訴
    人、被害人及共同被告等）所為之偵查筆錄，或被告以外之
    人向檢察官所提之書面陳述，性質上均屬傳聞證據。惟現階
    段刑事訴訟法規定檢察官代表國家偵查犯罪、實行公訴，依
    法其有訊問被告、證人及鑑定人之權，證人、鑑定人且須具
    結，而實務運作時，檢察官偵查中向被告以外之人所取得之
    陳述，原則上均能遵守法律規定，不致違法取供，其可信度
    極高，職是，被告以外之人前於偵查中已具結而為證述，除
    反對該項供述得具有證據能力之一方，已釋明「顯有不可信
    之情況」之理由外，不宜遽指該證人於偵查中之陳述不具證
    據能力。經查，證人陳保吉、吳宜臻於偵查中向檢察官所為
    之陳述，業經證人依法具結，被告復均未抗辯該審判外陳述
    有何顯不可信之情況，亦不請求證人到庭接受對質詰問，本
    院審酌上揭證人陳述時之外在環境，並無何顯不可信之情況
    ，揆諸上開說明，應認前揭證人於偵查中向檢察官所為之陳
    述，得為證據，具有證據能力。
  (二)按被告以外之人於審判外之陳述，雖不符刑事訴訟法第159
    條之1 至第159 條之4 規定，而經當事人於審判程式同意作
    為證據，法院審酌該言詞陳述或書面陳述作成時之情況，認
    為適當者，亦得為證據；當事人、代理人或辯護人於法院調
    查證據時，知有該法第159 條第1 項不得為證據之情形，而
    未於言詞辯論終結前聲明異議者，視為有前項之同意，該法
    第159 條之5 業已明揭其旨。本件公訴人、被告及其辯護人
    均對於證人陳保吉、吳宜臻於警詢時之陳述，證人陳保吉持
    用之行動電話門號0000000000號、0000000000號通訊監察譯
    文等證據，均未爭執其證據能力，本院並審酌該證據作成時
    之情況，認為並無不適當者，依上開說明，均認應有證據能
    力。
二、訊據被告鄭州成就其所涉之上開販賣第三級毒品之犯行均坦
    承不諱，核與證人陳保吉於警、偵訊證述伊確有販賣第三級
    毒品愷他命予被告鄭州成等情、證人吳宜臻於警、偵訊證述
    確有向被告鄭州成購買第三級毒品愷他命等語均大致相符，
    並有證人所持有之行動電話（門號：0000000000號、000000
    0000號）之通訊監察譯文等，附卷可佐；雖被告鄭州成售予
    證人吳宜臻之毒品未經扣案，然參諸證人陳保吉因多次販售
    第三級毒品予被告鄭州成等情，業經法院判處應執行有期徒
    刑14年確定在案（卷附臺灣高雄地方法院98年度訴字第586
    號、臺灣高等法院高雄分院98年度上訴字第1552號、最高法
    院99年度臺上字第2047號判決可稽），且證人吳宜臻於警偵
    訊中坦認其確有施用第三級毒品愷他命之惡習等情，足認被
    告鄭州成確知其所販售之毒品確係第三級毒品愷他命無誤。
    綜上，堪認被告鄭州成前揭不利於己之任意性自白與事實相
    符，堪採信為證據。至證人吳宜臻雖於99年7 月9 日偵訊中
    證稱：「『去年』跟他（按：指鄭州成）買過」等語，惟被
    告供稱98年間即未與吳宜臻進行毒品交易，且證人吳宜臻於
    97年8 月19日交易後，始終未交付毒品之對價等語，衡情
    本件係於97年間對證人陳保吉進行通訊監察，且於98年1 月
    20日即查獲被告，堪認被告確無於97年8 月19日後再次販售
    毒品予證人吳宜臻之情；是證人吳宜臻雖於前開偵訊中證稱
    係於「去年」（即98年間）向被告鄭州成購買毒品等語，然
    應僅係口誤，其真意應係指98年間被查獲時之「去年」，即
    97年間。故本件事證均已臻明確，被告之各次犯行均洵足認
    定，應依法論科。
三、新舊法比較：
    按毒品危害防制條例於98年5 月20日修正公布，並業經施行
    ；次按行為後法律有變更者，適用行為時之法律。但行為後
    之法律有利於行為人者，適用最有利於行為人之法律，刑法
    第2 條第1 項定有明文。本案被告上開行為後，毒品危害防
    制條例業於98年5 月20日修正，自應依刑法第2 條第1 項規
    定，依「從舊從輕」原則而為比較，爰說明如下：
  (一)被告行為時之毒品危害防制條例第4 條第3 項規定：「製造
    、運輸、販賣第三級毒品者，處5 年以上有期徒刑，得併科
    新臺幣5 百萬元以下罰金」，修正後則提高得併科之罰金數
    額至新臺幣7 百萬元，應以被告行為時之規定對被告較為有
    利。
  (二)被告行為時之毒品危害防制條例第17條規定：「犯第4 條第
    1 項至第4 項、第5 條第1 項至第4 項前段、第6 條第1 項
    至第4 項、第7 條第1 項至第4 項、第8 條第1 項至第4 項
    、第10條或第11條第1 項、第2 項之罪，供出毒品來源，因
    而破獲者，得減輕其刑」，修正後則規定：「犯第4 條至第
    8 條、第10條或第11條之罪，供出毒品來源，因而查獲其他
    正犯或共犯者，減輕或免除其刑。犯第4 條至第8 條之罪於
    偵查及審判中均自白者，減輕其刑」。核修正後此條文增列
    第2 項自白減輕其刑之規定，於量刑適用上，自以修正後之
    規定對被告較為有利。
  (三)按法律之適用應整體綜合比較後，採最有利於被告之原則適
    用，非可割裂為之。上開毒品危害防制條例第4 條第3 項及
    第17條之規定，係對法定刑度與減輕其刑之適用規定，自不
    宜割裂而分別為新舊法之適用，而按新舊法適用孰者對被告
    較為有利，應先審查應否諭知無罪，次審查應否諭知免訴不
    受理，再次則審查有無法定必應免刑之情形；如無前開情形
    ，則比較新舊法之罪刑孰為最有利。本件經綜合比較後，新
    法法定刑雖較重，然因被告於偵查及審判中均自自，且本件
    未宣告併科罰金之處罰，故依刑法第2 條第1 項但書規定，
    本件被告犯行，均應適用修正後之新法較有利於被告，是以
    本件應就第17條減輕其刑之規定先為比較，依上開比較結果
    ，以修正後之第17條對被告較為有利，自應全部適用98 年5
    月20日修正公布、同年5 月22日施行之毒品危害防制條例第
    4 條第3 項、第17條之規定處斷。
四、論罪科刑：
  (一)查愷他命係毒品危害防制條例第2 條第2 項所稱之第三級毒
    品，非經許可，不得非法轉讓、販賣。是核被告鄭州成所為
    ，均係犯修正後毒品危害防制條例第4 條第3 項之販賣第三
    級毒品罪。至被告鄭州成於販賣前持有第三級毒品部分，因
    持有第三級毒品並非刑罰事由（被告持有行為時即毒品危害
    防制條例第11條於98年5 月20日修正前，該條例當時就持有
    任意數量之第三級毒品僅有處以行政罰鍰之罰則），自無論
    罪或由販賣第三級毒品之高度行為吸收之可言，併予敘明。
  (二)被告鄭州成所犯上開3 次販賣第三級毒品罪，犯意各別、行
    為互殊，均應予分論併罰。
  (三)被告鄭州成所為上開販賣第三級毒品犯行，於偵審程序均自
    白犯罪，應依毒品危害防制條例第17條第2 項減輕刑度。
  (四)爰審酌被告鄭州成於本案前並無犯罪科刑之前案紀錄，有其
    臺灣高等法院被告前案紀錄表在卷可查，素行尚佳，然被告
    竟無視於我國政府禁絕毒害之堅定立場，僅圖一己私人經濟
    利益，明知毒品具有成癮性、濫用性，對社會深具危害，任
    將海洛因賣予他人，致使買受之吸毒者更加產生依賴性及成
    癮性，戕害國民健康與社會治安；被告尚值壯年，不思正當
    工作營生，竟為謀個人私利，無視於政府制定毒品危害防制
    條例之立法美意，及毒品對於自身健康之戕害及國家對於杜
    絕毒品犯罪之禁令，販賣第三級毒品愷他命，並造成毒品之
    流通及助長泛濫，而購買毒品者，甚多因施用毒品之結果，
    減低工作能力，且一般均無正當工作收入，若非尋求親友經
    濟奧援，常會藉竊盜、搶奪等行為或再將購入之毒品重新販
    出牟利，以資作購買毒品費用，是被告惡性不可謂不重，惟
    其犯後坦認犯行，且販賣次數甚少、數量亦寡，對象亦僅1
    人等一切情狀，各量處如主文所示之刑，及定其應執行刑。
  (五)至被告鄭州成先後2 次販賣第三級毒品所得財物，分別為30
    0 元、400 元，均應依毒品危害防制條例第19條第1 項之規
    定，均予宣告沒收如主文所示，如全部或一部不能沒收時，
    以被告之財產抵償之。至最末次販賣第三級毒品之犯行，證
    人即購買毒品之人吳宜臻始終未曾付款，故並無犯罪所得，
    爰就該次販賣行為，不另諭知宣告沒收所得財物，附此敘明
    。
據上論斷，應依刑事訴訟法第299 條第1 項前段，毒品危害防制
條例第4 條第3 項、第17條第2 項、第19條第1 項，刑法第2 條
第1項但書、第11條、第51條第5 款、第9 款，判決如主文。
本案經檢察官許英輝到庭執行職務
中    華    民    國   100    年    7     月    27    日
                  刑事第四庭    審判長法  官  莊鎮遠
                                      法  官  蔡玉雪
                                      法  官  李謀榮
以上正本證明與原本無異。
如不服本判決應於收受判決後10日內向本院提出上訴書狀，並
應敘述具體理由；其未敘述上訴理由者，應於上訴期間屆滿後
20日內向本院補提理由書（均須按他造當事人之人數附繕本）
「切勿逕送上級法院」。
中    華    民    國   100    年    7     月    27    日
                                      書記官  蔡進吉
附錄本件論罪科刑法條：
毒品危害防制條例第4 條第3 項：
製造、運輸、販賣第三級毒品者，處5 年以上有期徒刑，得併科
新臺幣7 百萬元以下罰金。